最　高　行　政　法　院　判　決
　　　　　　　　　　　　　　　94年度判字第00092號
上　訴　人　裕雍貿易有限公司
代　表　人　乙○○
被 上訴 人　財政部臺北市國稅局
代　表　人　甲○○
上列當事人間因營業稅事件，上訴人對於中華民國92年7月15日
臺北高等行政法院91年度訴字第2160號判決，提起上訴，本院判
決如下：
　　主  文
原判決廢棄，發回臺北高等行政法院。
　　理  由
一、本件原由臺北市稅捐稽徵處代徵營業稅業務，自民國92年1
    月1日起回歸財政部臺灣省北區國稅局，自應由該局承受本
    件訴訟，合先明。
二、緣上訴人係經營化粧品買賣業務，民國 (下同)85年間為國
    外供應商GTS公司推廣商品，因業績達到約定之標準，取得
    業績獎金，金額計新臺幣 (下同)5,773,269 元 (不含稅，
    下稱系爭款項)，漏開統一發票並漏報銷售額。案經財政部
    賦稅署查獲，移由原處分機關臺北市稅捐稽徵處審查違章成
    立，核定補徵所漏營業稅288,663元 (原告已於88年12月14
    日繳納)，並按所漏稅額處3倍之罰鍰計865,900元 (計至百
    元為止)。上訴人不服，申經復查、訴願，均遭駁回，遂提
    起本件訴訟。
三、本件上訴人主張：(一)依行為時營業稅法第16條第1項前段
    規定：「第14條所定之銷售額，為營業人銷售貨物或勞務所
    收取之全部代價。」同法第36條第1項規定：「外國之事業
    ．．．有銷售勞務者．．．，但買受人為依第4章第1節規定
    ，計算稅額之營業人，其購進之勞務，專供經營應稅貨物或
    勞務之用者，免予繳納．．．。」同法第41條第2項規定：
    「依第4章第1節規定，計算稅額之營業人，進口供營業用之
    貨物，除乘人小汽車外，於進口時免徵營業稅．．．。」營
    業稅法施行細則第23條規定：「營業人依經銷契約取得或支
    付之獎勵金，應按進貨或銷貨折讓處理。」 (二)上訴人係
    經營化妝品買賣業務，於85年由國外供應商GTS公司進口化
    妝品銷售，依約定已達到一定進口銷售數量，經取得國外公
    司之匯款收入5,773,269元核屬獎勵金收入。依上開法令規
    定該收入，依法應按國外進口貨物之進貨折讓處理免徵營業
    稅。(三)被上訴人推詞：「系爭金額係GTS公司為酬謝上訴
    人奠定其產品在臺灣商界位階及提高商譽之貢獻所支付，而
    與進貨行為無關。」核定該收入為佣金收入。查上訴人係經
    營進口化妝品，直接銷售關係企業媚登峰美容公司，並未從
    事市場推廣使用，何來奠定產品在臺灣商界位階？上訴人未
    向國外GTS公司進口購買化妝品，該公司依據何理由匯款支
    付上訴人？被上訴人聲稱與「進貨行為無關」其取證用法違
    背事實甚明顯。另被上訴人所提有關獎勵金收入計算方式及
    其他細節反駁上訴人之說詞，究其案情實不影響該事實之認
    定。(四)原審判決有判決理由矛盾及判決不適用法規或適用
    不當之違誤，茲分述如下：1、判決理由矛盾：上訴人自始
    即主張系爭金額係其向國外進口化妝品，依契約所訂條件取
    得之獎勵金，依法應按「進貨折讓」處理，而非屬銷售勞務
    之佣金收入。惟原判決理由三，卻認上訴人對其公司於85年
    度為國外供應商GTS公司銷售商品由該公司支付金額計5,773
    ,269 元 (不含稅)，未開統一發票亦未報銷售額等情並不爭
    執。顯與事實不符。2、判決不適用法規或適用不當：原判
    決理由四既認定行為時營業稅法第16條第1項前段與同法施
    行細則第23條兩者之規定似有不同，雖舉例說明其適用結果
    並無不同，惟其判決顯有不適用法規或適用不當。蓋上訴人
    係由國外進口商品之營業人依營業稅法第41條規定，進口商
    品為免徵營業稅。另向國外GTS公司取得之系爭款項為進口
    購買貨物達一定數量取得之收入。按營業稅法第36條第1項
    規定：「．．．購進之勞務，專供經營應稅貨物或勞務之用
    者，免予繳納 (營業稅)．．．。」上訴人係屬經營應稅貨
    物。據此上訴人源於進口貨物銷售貨物之商業行為取得之收
    入，其性質屬「進貨折讓」或「佣金收入」均應適用免徵營
    業稅之相關規定。而本件系爭金額原審判決既認定係屬進貨
    獎勵金，則依營業稅法施行細則第23條規定，應按進貨折讓
    處理，且依營業稅法第15條第2項後段規定：「營業人因進
    貨退出或折讓而收回之營業稅額，應於發生進貨退出或折讓
    之當期進項稅額中扣減之」，益證進貨折讓係屬進貨金額之
    減項。因此，若未自進貨金額中扣除，則係屬虛報進項稅額
    ，應依營業稅法第51條第5款「虛報進項稅額」規定處罰，
    而非依營業稅法第51條第3款「漏報銷售額」規定處罰。兩
    者事實不同，縱使其應納營業稅額相同，但其適用法規依上
    所述顯為不同。退步言，若認定本件外匯收入係屬佣金收入
    ，則顯有違一般經驗法則及商場習慣，理由為豈有向銷貨廠
    商進貨支付貨款後又可取得佣金收入。除非係經營代購業務
    ，惟上訴人係直接購買而非代購，此亦為被上訴人所不否認
    。若仍認定應開立發票報繳營業稅，則本件自國外收取外匯
    收入自屬外銷勞務，依營業稅法第7條及統一發票使用辦法
    第4條第32款規定，應適用外銷零稅率並免開立統一發票，
    勿庸置疑。故懇請依事實及規定撤銷原處分及復查、訴願決
    定，並廢棄原判決。
四、被上訴人則以：(一)本件上訴人之負責人乙○○於財政部賦
    稅署88年10月19日談話紀錄，及88年10月21日說明書暨補充
    說明書坦承其會計制度不健全，致85年度發生漏開發票並漏
    報其為國外供應商GTS推廣商品，該外商支付上訴人未列成
    本之佣金收入，而上訴人相關之宣傳廣告、交際人員等費用
    亦未列報入帳，已無法具體查得，故同意按同業利潤標準認
    列。是上訴人嗣後主張該收入為進貨獎勵金應依折讓處理，
    惟並未提出足供查核之資料，顯係推託之詞，核無足採。次
    依上訴人提供其與GTS公司之合約（簽約日為1996年1月1日
    ），經查閱其節錄，該合約對於交易雙方之權責規定頗為完
    整，惟僅見要求上訴人每年之最低採購量，並未約定進貨獎
    勵金，有關進貨獎勵金，於嗣後1996年9月3日補簽之「補充
    約定有關採購獎勵金」 (SUPPLEMENTARY MEMORANDUM FOR
    BONUS AGREEMENT)，亦簡略約定：「．．．合約期間內該年
    度之採購若達合約中最低採購額，將給付現金做為鼓勵．．
    ．，需逐年取得雙方之確認後始得給付。」，其對獎勵金核
    算之依據及如何給付均未載明，實不合一般交易常規。(二)
    又依上訴人所編進貨獎勵金計算表之計算方式，系爭款項係
    涵蓋84年度GTS公司之進貨數量，而與前揭「補充約定有關
    採購獎勵金」按單一年度進貨數量計算之約定亦不相符。又
    往來信件GTS公司僅表示系爭金額為"CASHBONUS"，而未表明
    為支付進貨獎勵金及係為回覆催討信，故由上開相關資料要
    難認定系爭金額為進貨獎勵金（進貨折讓）。又上訴人89年
    7月13、14日提出書面說明，因原進貨獎勵金方式需待1年結
    束始能取得，頗為麻煩而不及時，後經雙方協議86年至88年
    度進貨獎勵金變更為單次訂貨數量計算，以「加送商品」(
    進貨數量折讓)方式取得，因而GTS公司亦未再以其他形式支
    付進貨獎勵金。經財政部賦稅署查核其85年至88年間之進口
    報單及發票 (INVOICE)影本，發現上訴人85年度亦取得與86
    至88年度同樣之進貨獎勵金，則GTS公司自無須於85年度支
    付其它形式之進貨獎勵金，因之系爭款項應係GTS公司為酬
    謝上訴人奠定其產品在臺灣化粧品界的位階及提高其商譽之
    貢獻所支付之"CASHBONUS "性質上仍屬佣金收入，而非上訴
    人所稱之進貨折讓。上訴人所述，顯無足採。在上訴人所提
    示上開資料業經原審判決，詳為審酌，予以論駁在案。從而
    ，原審法院認定事實與所採用證據並無理由矛盾及違背法令
    之情形，上訴人仍執前詞反覆訴求，要難謂符合上訴之理由
    等語，作為抗辯。
五、原審斟酌全辯論意旨及調查證據之結果以：(一)本件被上訴
    人以行為時營業稅法第16條第1項前段規定：「第14條所定
    之銷售額，為營業人銷售貨物或勞務所收取之全部代價，包
    括營業人在貨物或勞務之價額外收取之一切費用。」上訴人
    經營化粧品買賣業務，85年度為國外供應商GTS公司推廣商
    品，取得佣金收入即系爭款項，此有上訴人在臺灣中小企業
    銀行大安分行外匯收支或交易申報書影本附卷可稽，是依上
    開法條之規定，上訴人即應開統一發票並報銷售額，上訴人
    未開統一發票並報銷售額，乃依行為時營業稅法第32條第1
    項前段、第35條第1項及第43條第1項第4款之規定，核定補
    徵上訴人所漏營業稅288,663元 (上訴人已於88年12月14日
    繳納)。並依行為時營業稅法第51條第3款，及稅捐稽徵法第
    44條之規定，從一重依營業稅法第51條第3款之規定，按所
    漏稅額處3倍之罰鍰計865,900元 (計至百元為止)。(二)上
    訴人對其公司於85年度為國外供應商GTS公司銷售商品，由
    該公司支付系爭款項，未開統一發票亦未報銷售額等情並不
    爭執，惟主張系爭金額係其向國外進口進貨經銷化妝品行為
    ，依契約所訂條件所取得之獎勵金，非屬一般銷售勞務之佣
    金收入，其為國外GTS公司在臺經銷商，該公司借重上訴人
    既有市場之聲譽及資源，依上訴人當年銷售數量達一定水準
    以上，該公司發予上開金額以資獎勵，該收入並非佣金，乃
    屬進貨獎勵金，依行為時營業稅法施行細則第23條之規定，
    應依「進貨折讓」處理，被上訴人予以補稅及處罰，於法不
    合云云。是兩造之爭點厥為上訴人系爭款項究應依行為時營
    業稅法第16條第1項前段之規定，認系爭款項屬銷售額，應
    開立發票，抑或應依行為時營業稅法施行細則第23條之規定
    ，依「進貨折讓」處理，不必開立發票。(三)按行為時營業
    稅法第16條第1項前段規定：「第14條所定之銷售額，為營
    業人銷售貨物或勞務所收取之全部代價，包括營業人在貨物
    或勞務之價額外收取之一切費用。」同法施行細則第23條規
    定：「營業人依銷售契約取得或支付之獎勵金，應按進貨或
    銷貨折讓處理。」兩者之規定似有不同，惟適用結果並無不
    同，茲舉例說明如下：某營業人於85年9、10月份之進項金
    額為100萬元，銷項金額為200萬元，惟該月份，該營業人獲
    得某公司之業績獎勵金300萬元，如依行為時營業稅法第16
    條第1項前段規定，其獎勵金300萬元均作銷售額處理，其結
    果為銷項金額為200萬元加獎勵金300萬元，銷項金額共計50
    0萬元，扣除進項金額100萬元後，其應納營業稅額為400萬
    元乘以5%，即為20萬元。而依行為時營業稅法施行細則第23
    條規定，將該營業人之獎勵金300萬元先扣除其進項金額100
    萬元，餘額為200萬元，再加上其銷項金額200萬元，其營業
    稅額為400萬元乘以5%，亦即為20萬元。從而，本件復查決
    定及訴願決定，就上訴人85年度自國外供應商GTS公司銷售
    商品所獲得之進貨獎勵金，稱之為佣金收入，其用語固易引
    起爭議，惟其依行為時營業稅法第16條第1項前段、第32條
    第1項前段、第35條第1項及第43條第1項第4款之規定，核定
    補徵上訴人所漏營業稅288,663元，並依行為時營業稅法第
    51條第3款，及稅捐稽徵法第44條之規定，從一重依營業稅
    法第51條第3款之規定，按所漏稅額處3倍之罰鍰計865,900
    元 (計至百元為止)，其結果並無不同，尚無違法之處，訴
    願決定予以維持亦稱妥適，因而將訴願決定及原處分均予維
    持，駁回上訴人之訴。
六、本院按：加值型營業稅係就營業加值課稅，在加值型營業稅
    中對所有銷售貨物或勞務之行為皆以銷項稱之；所有因銷售
    貨物或勞務而發生之必要成本及費用皆以進項稱之。銷項乘
    以稅率為銷項稅額；進項乘以稅率為進項稅額。營業人當期
    銷項稅額，扣減進項稅額後之餘額，依行為時營業稅法第15
    條第1項規定，為當期應納或溢付營業稅額。至於有關銷項
    稅額之計算方法，係依同法第14條第1項規定以營業人銷售
    貨物之銷售額予以計算。而有關營業人因銷貨折讓而退還買
    受人之營業稅額及因進貨折讓而收回之營業稅額如何從銷項
    稅額或進項稅額中扣減，同法第15條第2項亦有所規定。此
    外有關營業人依經銷契約取得或支付之獎勵金，應按進貨或
    銷貨折讓處理，因屬細節性質，故於營業稅法施行細則第23
    條予以規定。本件上訴人因經營化妝品買賣業務，由國外供
    應商GTS公司取得經銷權進口化妝品銷售，按行業別，屬於
    買賣業，進口付款會計帳應列為進貨成本。上訴人主張其與
    GTS公司簽約內容，採購若達到合約中最低採購額，將給付
    現金作為獎勵；85年間，上訴人超過最低採購額，依合約計
    算，GTS公司給付系爭款項作為獎勵金，該收入實務上等於
    上訴人進貨款之退還，會計屬進貨折讓，為進貨成本之降低
    云云，果真屬實，該所收取之款項，應屬「進項」而非「銷
    項」。系爭款項乘以稅率，則為進項稅額，於計算營業稅額
    時，須自銷項稅額扣除。可見系爭款項如認定為獎勵金性質
    ，自非行為時營業稅法第14條所稱之銷售額。原審判決以行
    為時營業稅法第16條第1項前段與同法施行細則第23條規定
    似有不同，惟適用之結果並無不同，並舉例予以說明，固非
    無見。惟本件之勵金係來自國外供應商，並非統一發票之
    適用對象，則該勵金，列入進項或列為銷項，其結果並不
    相同，原審判決係將施行細則第23條之獎勵金視為銷售額予
    以處理，為銷項之一部分，而計算營業稅額，自有可議。系
    爭款項應該屬於行為時營業稅法第16條第1項之銷售額，抑
    或同法施行細則第23條之獎勵金性質，自應予以釐清。此為
    原審應依職權調查認定之事項，本院係依原審所確定之事實
    ，判斷原審所適用法令有無違誤。原審既就上述爭點未作合
    法認定，本院無從為法律上之判斷，上訴論旨指摘原判決違
    背法令，為有理由，爰將原判決廢棄，發回原審法院另為適
    法之審判。
據上論結，本件上訴為有理由，爰依行政訴訟法第256條第1項、
第260條第1項，判決如主文。
中    華    民    國    94    年   1      月   27     日
                  第六庭審判長法  官　張　登　科
                              法  官　簡　朝　振
                              法  官　葉　百　修
                              法  官  高  秀  真
                              法  官　藍　獻　林
以  上  正  本  證  明  與  原  本  無  異
中    華    民    國    94    年    1    月    27     日
　　　　　　　　　　　　　　　書記官　徐  忠  信
